【裁判字號】    95,訴,1972
【裁判日期】    950731
【裁判案由】    毒品危害防制條例
【裁判全文】
臺灣高雄地方法院刑事判決              95年度訴字第1972號
公  訴  人  臺灣高雄地方法院檢察署檢察官
被      告  甲○○
上列被告因違反毒品危害防制條例案件，經檢察官提起公訴（95
年度毒偵字第3218號），嗣因被告就被訴事實為有罪之陳述，經
本院合議庭裁定由受命法官獨任適用簡式審判程序審理，本院判
決如下：
    主  文
甲○○連續施用第一級毒品，處有期徒刑拾月，扣案之注射針筒
壹支、吸管杓壹支，均沒收銷燬之，扣案之注射針筒捌支沒收之
。
    事  實
一、甲○○前於民國91年間，因施用毒品案件，經本院以91年度
    毒聲字第1799號裁定令入戒治處所施以強制戒治，嗣因執行
    強制戒治，已屆滿3 月，其成效經評定為合格，無繼續戒治
    之必要，再經本院以91年度毒聲字第5172號裁定停止戒治，
    所餘期間付保護管束。復因於保護管束期間，有未依指定期
    日接受尿液採驗達3 次以上之行為，違反保護管束應遵守事
    項情節重大，又經本院以92年度毒聲字第203 號裁定撤銷停
    止戒治，令入戒治處所施以強制戒治，而於92年12月23日執
    行完畢，翌日出監，詎其於前開強制戒治執行完畢釋放後5
    年內仍不知悔悟，竟基於第一級毒品海洛因之概括犯意，自
    94年11月初某日起至95年1 月11日上午8 時許止，每隔2 、
    3 天，在其位於高雄市旗津區○○○路900 巷1 弄5 號3 樓
    住處及其他不詳處所，以針筒注射之方式，連續施用第一級
    毒品海洛因多次。嗣於95年1 月11日下午1 時許，為警在其
    上揭住處查獲，並扣得其所有用以施用第一級毒品海洛因之
    注射針筒9 支（檢察官起訴書誤載為8 支）、吸管杓1 支，
    且經採尿送驗結果，呈嗎啡陽性反應，始悉上情。
二、案經高雄市政府警察局鹽埕分局報請臺灣高雄地方檢察署檢
    察官偵查起訴。
    理  由
一、本案被告甲○○所犯係死刑、無期徒刑、最輕本刑為3 年以
    上有期徒刑以外之罪，其於準備程序就前揭被訴事實為有罪
    之陳述，經受命法官告知簡式審判程序之旨，並聽取其與公
    訴人之意見後，本院認無不得或不宜改依簡式審判程序進行
    之情事，依刑事訴訟法第273 條之1 第項、第284 條之1 規
    定，裁定本案由受命法官獨任進行簡式審判程序，合先敘明
    。
二、上開犯罪事實，業據被告於警詢及本院審理時供承不諱，且
    其經警採尿送驗結果，呈嗎啡陽性反應等情，亦有高雄市立
    凱旋醫院95年1 月24日檢體編號B-003 濫用藥物尿液檢驗報
    告1 紙在卷足憑，另有現場照片2 張附卷足資佐證，並有注
    射針筒9 支、吸管杓1 支扣案可考，又查扣之注射針筒9 支
    及吸管杓1 支，經送請高雄醫學大學附設中和紀念醫院檢驗
    結果，其中注射針筒（編號405） 及吸管杓各1 支均呈海洛
    因陽性反應，另注射針筒8 支則呈海洛因陰性反應（編號40
    4 及包裝完整未拆封者），此亦有該院95年6 月27日報告編
    號0000-000、0000-000、0000-000、0000-000檢驗報告各1
    紙附卷足稽，足徵被告任意性之自白與事實相符，本案事證
    已臻明確，被告犯行堪以認定。
三、查被告前於91年間，因施用毒品案件，經本院以91年度毒聲
    字第1799號裁定令入戒治處所施以強制戒治，嗣因執行強制
    戒治，已屆滿3 月，成效經評定為合格，無繼續戒治之必要
    ，再經本院以91年度毒聲字第5172號裁定停止戒治，所餘期
    間付保護管束。復因於保護管束期間，有未依指定期日接受
    尿液採驗達3 次以上之行為，違反保護管束應遵守事項情節
    重大，又經本院以92年度毒聲字第203 號裁定撤銷停止戒治
    ，令入戒治處所施以強制戒治，而於92年12月23日執行完畢
    ，翌日出監，此有臺灣高等法院被告前案紀錄表1 份在卷可
    查，其於前案強制戒治執行完畢釋放後5 年內，再犯本案毒
    品危害防制條例第10條第1 項之罪，犯罪事證明確，其所為
    顯與該條例第23條第2 項之規定相符，應予依法論科。
四、查被告行為後，刑法業於94年2 月2 日經總統以華總一義字
    第09400014901 號令修正公布，並於95年7 月1 日施行，刑
    法施行法第1 條之1 亦於95年6 月14日經總統以華總一義字
    第09500085181 號令公布施行，參酌最高法院95年5 月23日
    刑事庭第8 次會議決議，修正後刑法第2 條第1 項之規定，
    係規範行為後法律變更所生新舊法律比較適用之準據法，於
    修正後刑法施行後，應適用修正後刑法第2 條第1 項之規定
    ，為「從舊從輕」之比較。另於比較時應就罪刑有關之共犯
    、未遂犯、想像競合犯、牽連犯、連續犯、結合犯，以及累
    犯加重、自首減輕暨其他法定加減原因（如身分加減）與加
    減比例等一切情形，本於統一性及整體性原則，綜其全部罪
    刑之結果而為比較。查被告行為後，刑法第56條連續犯之規
    定，業於94年1 月7 日修正刪除，同年2 月2 日經總統公布
    ，並於95年7 月1 日施行，則被告之犯行，因行為後新法業
    已刪除連續犯之規定，此刪除雖非犯罪構成要件之變更，但
    顯已影響行為人刑罰之法律效果，自屬法律有變更，而本案
    被告於舊法時期所犯之數次施用第一級毒品罪，依新法應各
    別多次論斷之結果（即數罪併罰），其刑度顯較修正前應依
    刑法第56條之規定一連續施用毒品罪為重，依新法第2 條第
    1 項規定，比較新、舊法結果，應適用較有利於被告之行為
    時法律即修正前刑法第56條規定，論以連續施用第一級毒品
    罪（最高法院95年第8 次刑事庭會議決議參照），並加重其
    刑。次按海洛因屬毒品危害防制條例第2 條第2 項第1 款所
    定之第一級毒品，不得非法持有、施用，是核被告所為，係
    犯毒品危害防制條例第10條第1 項之施用第一級毒品罪。被
    告持有第一級毒品海洛因進而施用，其持有海洛因之低度行
    為，應為施用之高度行為所吸收，不另論罪。又被告先後多
    次施用第一級毒品海洛因之行為，時間緊接，所犯係構成要
    件相同之罪，顯係基於概括犯意反覆為之，為連續犯，應依
    修正前刑法第56條規定論以一罪，並加重其刑。另檢察官雖
    認被告前因竊盜案件，經本院以92年度簡字第2685號判處有
    期徒刑3 月確定，甫於94年1 月23日執行完畢，再為本案犯
    行，因認被告受有期徒刑之執行完畢，5 年以內再犯本案有
    期徒刑以上之罪，為累犯，應依刑法第47條規定加重其刑，
    惟查，被告前於91年間，因違反毒品危害防制條例案件，經
    本院以92年度訴字第907 號判處應執行有期徒刑10月確定，
    又因竊盜案件，經本院以90年度簡字第2685號判處有期徒刑
    3 月，再因違反毒品危害防制條例案件，經本院以92年度訴
    字第2642號判處應執行有期徒刑1 年2 月確定，前開3 案嗣
    經定應執行有期徒刑2 年2 月確定，經入監服刑，嗣於94年
    10 月5日因縮短刑期假釋出監，又經撤銷假釋，而於95年2
    月27日入監執行殘刑2 月14日，並於95年4 月30日縮刑期滿
    ，翌日因徒刑執行完畢出監等情，有臺灣高等法院被告前案
    紀錄表1 份在卷足憑，是被告本案犯行並非於上開竊盜案件
    所科處有期徒刑執行完畢後所為，檢察官認被告所犯應依刑
    法第47條規定加重其刑，容有誤會，附此敘明。爰審酌被告
    施用毒品足以戕害身心健康，滋生其他犯罪，惡化社會治安
    ，其經強制戒治後，仍再度多次施用毒品，顯見其戒毒之意
    志不堅，自制力不佳，應有入監矯治之必要，惟念及被告施
    用毒品，戕害己身，本質上屬於病患性行為，且其犯後已坦
    承犯行等一切情狀，量處如主文所示之刑，以示懲儆。
五、查獲之注射針筒1 支及吸管杓1 支，經本院送驗結果，含有
    第一級毒品海洛因成分，業如前述，且客觀上難以析離，均
    應依毒品危害防制條例第18條第1 項前段規定，予以宣告沒
    收銷燬之。另查獲之注射針筒8 支係被告所有用以施用第一
    級毒品海洛因所用之物，業據被告供承在卷，應依刑法第38
    條第1 項第2 款宣告沒收之，檢察官起訴書及高雄市政府警
    察局鹽埕分局扣押物品目錄表所載注射針筒數量雖僅有8 支
    ，惟查，扣案注射針筒應係9 支等情，有扣案物品照片及高
    雄醫學大學附設中和紀念醫院上開檢驗報告足徵，檢察官起
    訴書及高雄市政府警察局鹽埕分局扣押物品目錄表所載，應
    係誤繕，附此敘明。又查獲之夾鏈袋經送驗結果，呈海洛因
    陰性反應，此有高雄醫學大學附設中和紀念醫院95年6 月27
    日報告編號0000-000、0000-000、0000-000、0000-000、00
    00-000、0000-000檢驗報告各1 紙在卷足佐，上開夾鏈袋又
    非被告所有，已據被告於本院審理時供承明確（見本院95年
    7 月21日審判筆錄），爰不為沒收之宣告，附此敘明。
據上論斷，應依刑事訴訟法第273 條之1 第1 項、第284 條之1
、第299 條第1 項前段，毒品危害防制條例第10條第1 項、第18
條第1 項前段，刑法第2 條第1 項前段、第11條、修正前第56條
、第38條第1 項第2 款，判決如主文。
本案經檢察官乙○○到庭執行職務。
中    華    民    國    95    年    7     月    31    日
                  刑事第九庭    法  官  謝梨敏
以上正本證明與原本無異。
如不服本判決，應於判決送達後10日內，向本院提出上訴狀。
                                書記官  林志衡
中    華    民    國    95    年    7     月    31    日
附錄本判決論罪之法條：
毒品危害防制條例第10條
施用第1級毒品者，處6月以上5年以下有期徒刑。
施用第2級毒品者，處3年以下有期徒刑。


司法院資訊處製作；財團法人民間司法改革基金會備份。
